臺灣臺中地方法院刑事判決　　　　　　　　　　　　九十一年度易字第一七七七號
　　公　訴　人　臺灣臺中地方法院檢察署檢察官
　　被　　　告　乙○○
右列被告因竊盜案件，經檢察官提起公訴（九十一年度偵字第一００八七號）及移送
併辦（九十一年度偵字第一０三七八號），本院判決如左：
    主  文
乙○○連續攜帶兇器竊盜，累犯，處有期徒刑玖月。扣案之鋼索壹條、鑰匙壹支、切
結書壹張均沒收。
    事  實
一、乙○○於民國八十三年間曾因違反麻醉藥品管理條例案件，經臺灣高等法院臺中
    分院判決應執行有期徒刑三年三月，於八十五年二月二十七日入監執行，於八十
    六年七月四日因縮短刑期假釋出監；後經撤銷假釋，執行殘刑一年九月十四日，
    指揮書執畢日期為九十年五月六日。
二、詎乙○○仍不思悛悔，復基於意圖自己不法所有之概括犯意，先於九十一年五月
    十八日凌晨二時三十分許，攜帶其所有客觀上足對人之生命、身體、安全構成威
    脅之兇器鋼索一條，並駕駛其向友人所借得登記車主為何榮文、牌照號碼為Ｘ８
    ─７８０３號自用小客車一部，行經臺中縣神岡鄉○○街某處時，見登記車主為
    永帥不銹鋼門有限公司而為甲○○所使用但已註銷牌照（原懸掛牌照：ＳＲ─８
    ７８號）之大自貨車即拖吊車一部停放該處，遂以前開鋼索勾住前開拖吊車，再
    啟動其所駕駛之前開自用小客車拖著該拖吊車慢慢行駛之方式竊取該拖吊車而離
    開現場。嗣因於同年月十八日三時十五分許，其行經臺中縣神岡鄉○○街四六０
    號前，為警盤查而查獲，並扣得其所竊得之前開拖吊車（已發還被害人）及其行
    竊所用之鋼索一條。
三、乙○○復承前開概括犯意，於九十一年五月二十一日凌晨三時許，在台中市○○
    路與環中路口附近，見登記車主為裕詳鐵材股份有限公司、已註銷牌照（原牌照
    號碼為ＳＣ－０二七號）而引擎號碼為ＥＨ000－000000號之自用大貨
    車一部停放該處路旁，即以其所有鑰匙一支打開該車車門後，並以前開鑰匙打開
    車內汽車鎖，再發動引擎駕駛該車離開現場。其竊得該車後，為可順利出售該車
    ，遂基於偽造私文書之犯意，於九十一年五月二十一日，在其位於台中縣烏日鄉
    ○○街三一巷五一號住處內，未經劉藍中之授權或同意，竟偽造出售人為「劉藍
    中」之切結書一份，於該切結書中出售人（所有人）欄偽簽「劉藍中」署押（即
    姓名）一枚並捺指印一枚，已表示該車係「劉藍中」所有且係舊廢車，如有糾紛
    或來歷不明願負法律責任等意旨，以便出售該贓車，足以生損害於劉藍中及該車
    車主裕詳鐵材股份有限公司。後於九十一年五月二十二日二十二時許，其至台中
    縣大里市○里路四三四巷六七號處，欲將前開所竊得贓車出售予從事汽車資源回
    收生意之魏士深時，即遭警盤查查獲，並扣得前開鑰匙一支與放置該贓車置物箱
    內之前開切結書一張。
四、案經臺中縣警察局豐原分局報請臺灣臺中地方法院檢察署檢察官偵查起訴及移送
    併辦。
    理  由
一、訊據被告乙○○對其於前開時、地以前開方式竊取前開已註銷牌照之大自貨車即
    拖吊車一部而遭警查獲等事實，均已坦承不諱，核與被害人甲○○指述失竊情節
    相符，復有贓證物領具保管單、職務報告、相片、扣押物品清單與車籍作業系統
    －查詢認可資料附卷可稽，並有鋼索一條扣案可資佐證。又被告對其於前開時、
    地偽造前開切結書，而欲將前開已註銷牌照（原牌照號碼為ＳＣ－０二七號、引
    擎號碼為ＥＨ000－000000號）之自用大貨車出售予從事汽車資源回收
    生意之魏士深時，遭警盤查查獲，並扣得前開鑰匙一支、切結書一張等事實固均
    坦承不諱，惟矢口否認有何竊盜之犯行，並辯稱前開自用大貨車係無主物，且前
    開鑰匙一支並非其所有，係放於該車車內，其未行竊云云。經查：
（一）前揭事實業經被告乙○○於警訊及偵查中坦承不諱，並經證人魏士深、張益瑞
      、黃文昌、劉藍中等證述明確，復有搜索扣押筆錄、扣押物品目錄表、切結書
      、贓物認領收據、現場圖、扣押物品清單、內政部警政署刑事警察局鑑驗書、
      指紋卡片與車籍作業系統－查詢認可資料等在卷可稽，並有鑰匙一支、切結書
      一張扣案可資佐證。
（二）被告雖辯稱前開鑰匙一支並非其所有，且前開自用大貨車係無主物，其未行竊
      云云。然被告於警訊時供稱其利用前開鑰匙一支打開前開自用大貨車車門後，
      再以該鑰匙打開汽車鎖，而發動引擎竊取該車；且為讓其所竊之車有來源可順
      利出售，始書寫前開切結書等情明確（見臺灣臺中地方法院檢察署九十一年度
      偵字第一０三七八號卷第十四、十五頁）。其於偵查中亦供稱係以自備鑰匙偷
      車等語（見前揭卷第六十五頁）。且前開自用大貨車所有人裕詳鐵材股份有限
      公司之負責人即證人黃文昌亦證稱該車係遭竊，價值約四萬元等情明確（見前
      揭卷第二十頁），則該車並非無主物且係被告以其所有前開鑰匙行竊無疑。
（三）至被告於本院審理時所稱出售日期係九十一年五月二十一日，核與前開事證之
      九十一年五月二十二日稍有不符，惟仍無礙於前開事實之認定，併此敘明。
（四）綜上所述，被告所辯無非事後圖卸刑責之詞，不足採信。本件事證明確，被告
      犯行洵堪認定。
二、按刑法第三百二十一條第一項第三款之攜帶兇器竊盜罪，係以行為人攜帶兇器竊
    盜為加重條件，此所謂兇器，其種類並無限制，凡客觀上足對人之生命、身體、
    安全構成威脅，具有危險性之兇器均屬之，且只須行竊時攜帶此種具有危險性之
    兇器為已足，並不以攜帶之初有行兇之意圖為必要（最高法院七十九年度台上字
    第五二五三號判例參照）；而扣案之鋼索一條，係金屬製品，業據被告供述在卷
    ，依一般社會健全觀念，客觀上足對人之生命、身體、安全構成威脅，顯為具有
    危險性之兇器，殆無疑義。另按前開切結書係表示該車係「劉藍中」所有且係舊
    廢車，如有糾紛或來歷不明願負法律責任等意思表示，應認係刑法第二百十條所
    指之「私文書」。再按刑法處罰偽造文書罪之主旨，所以保護文書之實質的真正
    ，雖尚以足生損害於公眾或他人為要件之一，亦祇以具有損害之虞為已足，有無
    實受損害，在所不問，且此所謂損害，亦不以經濟價值為限（最高法院五十一年
    台上字第一一一一號判例參照）；則被告偽造「劉藍中」之署押於前開文件上，
    已足生損害於劉藍中及車主裕詳鐵材股份有限公司至明。
三、核被告就前開事實二所為，係犯刑法第三百二十一條第一項第三款之攜帶兇器竊
    盜罪；被告就前開事實三所為，係犯刑法第三百二十條第一項之竊盜罪與同法第
    二百十條之偽造私文書罪。查刑法第三百二十一條之罪與第三百二十條之罪，得
    認為同一罪名成立連續犯（最高法院六十七年六月十三日第六暨第七次刑庭總會
    決議參照）；且連續數行為而犯同一性質之罪名，縱令涉及數個法條，其較輕之
    罪名，在法律上已包含於重罪之內，自僅依重罪論科為已足，毋庸併引輕罪法條
    （最高法院五十一年度台上字第一八一六號判例參照）。則被告先後二次竊盜犯
    行，時間緊接，犯罪構成要件相同，顯係基於概括犯意為之，屬連續犯，依刑法
    第五十六條規定，應以一罪論，並加重其刑。另查被告偽造「劉藍中」署押（簽
    名及指印各一枚）之行為為偽造私文書行為所吸收，應不另論罪。復查被告所犯
    前開連續攜帶兇器竊盜與偽造私文書二罪間，具方法結果之牽連關係，為牽連犯
    ，依刑法第五十五條之規定，應從一重之連續攜帶兇器竊罪處斷。公訴人移送併
    辦（即前開事實三部分）之部分，因與起訴部分既具連續犯、牽連犯之裁判上一
    罪關係，應為起訴效力所及，本院自得併予審究。再查被告於八十八年間曾因違
    反麻醉藥品管理條例案件，經臺灣高等法院臺中分院判決應執行有期徒刑三年三
    月，於八十五年二月二十七日入監執行，於八十六年七月四日因縮短刑期假釋出
    監；後經撤銷假釋，執行殘刑一年九月十四日，指揮書執畢日期為九十年五月六
    日，有台灣台中地方法院檢察署刑案資料查註紀錄表及台灣高等法院被告全國前
    案紀錄表各一份在卷可參；其於有期徒刑執行完畢後五年內再犯本件有期徒刑以
    上之罪，為累犯，應依刑法第四十七條之規定加重其刑，並就其所犯前開連續攜
    帶兇器竊盜部分遞加重其刑。爰審酌告犯罪之動機、目的、手段與行竊所得財物
    之價值、數量、偽造文書之性質等所生危害及被告犯罪後坦承大部分犯行之態度
    等一切情狀，量處如主文所示之刑，以資懲儆。
四、扣案鋼索一條、鑰匙一支係被告所有供本件犯罪所用之物，業如前述，並有前開
    搜索扣押筆錄、扣押物品目錄表可憑，爰依刑法第三十八條第一項第二款之規定
    宣告沒收。至扣案之切結書一張，係被告因犯罪所得之物，爰依刑法第三十八條
    第一項第三款之規定宣告沒收；而切結書中偽造之「劉藍中」署押（簽名及指印
    各一枚）已因該切結書之沒收而包括在內，自毋庸重複沒收，併此敘明。
五、移送併辦意旨另略以：被告偽造「劉藍中」名義出具切結書一份，持向證人魏士
    深表示其所竊得已註銷牌照（原牌照號碼為ＳＣ－０二七號、引擎號碼為ＥＨ0
    00－000000號）之自用大貨車係其向車主購得後轉賣予伊，而認被告另
    涉犯刑法第二百十六條、第二百十條之行使偽造私文書云云。然：
（一）按不能證明被告犯罪或其行為不罰者，應諭知無罪之判決，刑事訴訟法第三百
      零一條第一項定有明文。再按犯罪事實應依證據認定之，無證據不得推定其犯
      罪事實，刑事訴訟第一百五十四條亦有規定。且告訴人之告訴，係以使被告受
      刑事訴追為目的，是其陳述是否與事實相符，仍應調查其他證據以資審認；而
      認定不利於被告之事實，須依積極證據，苟積極證據不足為不利於被告事實之
      認定時，即應為有利於被告之認定，更不必有何有利之證據，此有最高法院五
      十二年度台上字第一三００號、三十年度上字第八一六號判例可資參照。
（二）訊據被告則堅詞否認有何行使偽造私文書之犯行，辯稱：其未曾行使該切結書
      即遭警查獲等語。經查被告欲出售前開贓車予證人魏士深時，被告稱該車之切
      結書在車內之置物箱內，其剛好欲進入車內拿文件及查看該車，即遭警查獲等
      情，業據證人魏士深證述明確（見臺灣臺中地方法院檢察署九十一年度偵字第
      一０三七八號卷第十六、十七頁），核與被告於本院審理時供稱前開切結書尚
      未使用過，亦尚未拿出來讓人看，即遭警查獲，且係於該車內遭查獲等語相符
      （見本院九十一年九月十三日審判筆錄）。堪認前開切結書尚未交予證人魏士
      深。則按刑法之行使偽造私文書罪，必須提出偽造之文書，本於該文書之內容
      有所主張，方得成立（最高法院四十七年台上字第一０四八號判例參照）；故
      被告尚未提出前開偽造之文書即切結書而就其內容有所主張，尚難認構成刑法
      第二百十六條、第二百十條之行使偽造私文書罪。
（三）此外，復查無其他積極證據足資證明被告有何公訴人所指行使偽造私文書之犯
      行，不能證明被告犯罪，本應諭知被告無罪之判決。惟檢察官認係裁判上一罪
      之案件，因一部已提起公訴，而將其餘部分移請事實審法院併辦，法院就原公
      訴部分應為有罪判決，就併辦部分審理結果認應受無罪之判決者，應於判決理
      由內敘明（司法院八三、八、二六院臺廳刑一字第一五八八九號函可供參可）
      ；則本件檢察官提起公訴部分應為有罪之判決，業如前述，然併辦部分經本院
      審理結果認應為部分有罪（如前述事實三部分）、部分無罪，則本件應為無罪
      之併辦部分即非起訴效力所及，應退還由檢察官另行處理，附此敘明。
六、據上論斷，應依刑事訴訟法第二百九十九條第一項前段，刑法第五十六條、第三
    百二十一條第一項第三款、第二百十條、第五十五條、第四十七條、第三十八條
    第一項第二款、第三款，判決如主文。
中      華      民      國      九十一    年      九    月    二十七    日
                                臺灣臺中地方法院刑事第七庭
      法  官  陳  卿  和
右正本證明與原本無異。
如不服本判決，應於判決送達後十日內向本院提出上訴狀，上訴於臺灣高等法院臺中
分院( 須附繕本 )。
                                        書記官
中      華      民      國      九十一    年      九    月    二十七    日
【附錄本案論罪科刑法條全文】
刑法第三百二十一條：
犯竊盜罪而有左列情形之一者，處六月以上五年以下有期徒刑：
一、於夜間侵入住宅或有人居住之建築物、船艦，或隱匿其內而犯之者。
二、毀越門扇、牆垣或其他安全設備而犯之者。
三、攜帶兇器而犯之者。
四、結夥三人以上而犯之者。
五、乘火災、水災或其他災害之際而犯之者。
六、在車站或埠頭而犯之者。
前項之未遂犯罰之。
刑法第二百十條：
偽造、變造私文書，足以生損害於公眾或他人者，處五年以下有期徒刑。
